【裁判字號】    97,交聲,57
【裁判日期】    980227
【裁判案由】    違反道路交通管理處罰條例聲明異議
【裁判全文】
臺灣臺東地方法院交通事件裁定          97年度交聲字第57號
原處分機關  交通部公路總局高雄區監理所臺東監理站
異  議  人
即受處分人  乙○○
上列異議人即受處分人因違反道路交通管理處罰條例事件，對交
通部公路總局高雄區監理所臺東監理站於民國97年 5月16日所為
之處分（原處分案號：東監違字第裁81-T00000000號）聲明異議
，本院裁定如下：
    主  文
原處分撤銷。
乙○○汽車駕駛人，行經有燈光號誌管制之交岔路口闖紅燈，處
罰鍰新臺幣貳仟柒佰元，並記違規點數參點。
    理  由
一、原處分意旨略以：異議人即受處分人乙○○於民國96年9月1
    8日下午 3時31分許，駕駛牌照號碼P5-8686號自用小客車，
    沿臺東縣成功鎮○○路由西往東方向行駛，途經太平路與中
    華路交岔路口處，因駕車行經有燈光號誌管制之交岔路口闖
    紅燈之違規行為，經臺東縣警察局成功分局警員當場攔停，
    並以臺東縣警察局東警交字第 T00000000號舉發違反道路交
    通管理事件通知單（下稱舉發通知單）掣單舉發，異議人即
    在該舉發通知單上簽名並收受之，嗣經原處分機關即交通部
    公路總局高雄區監理所臺東監理站審查後，認異議人確有上
    開違規行為，乃於97年5月16日依道路交通管理處罰條例第5
    3條第1項及第63條第1項規定，以東監違字第裁81-T0000000
    0號裁決書裁處異議人罰鍰新臺幣（下同）5,400元，並記違
    規點數3點等語。
二、異議意旨略以：異議人於96年9月18日下午3時31分許，駕駛
    上開自用小客車，沿臺東縣成功鎮○○路由西往東方向行駛
    ，途經太平路與中華路交岔路口處，因該處紅綠燈平時都是
    閃紅燈，故未注意看紅綠燈，即直行通過該處路口，旋經警
    攔停並告知其闖紅燈，其當時回頭看到對向車道即東向西車
    道之紅綠燈故障不亮，依道路交通標誌標線號誌設置規則第
    205條規定，交通號誌故障，縱然僅有1面燈號故障，即無法
    證明其有闖紅燈，其當時有向攔停警員反應，警員應有發現
    該處紅綠燈已故障，是其既已當場舉證，本件警員即應以勸
    導方式處理，而不應直接對其開單舉發，為此具狀聲明異議
    ，請求撤銷原處分云云。
三、按法院受理有關交通事件，準用刑事訴訟法之規定；其處理
    辦法，由司法院會同行政院定之；聲明異議案件之處理，除
    準用刑事訴訟法有關規定外，依本辦法之規定處理之，道路
    交通管理處罰條例第89條及道路交通案件處理辦法第4條第1
    項分別定有明文。惟刑事訴訟係國家對特定人之特定事實，
    責由法院為確定具體刑罰權之存否而進行之程序，法院與被
    告乃係裁判者與被裁判者之關係，是刑事案件之本質乃在國
    家對人民之人身自由等基本權利予以限制甚至剝奪，故設有
    刑事訴訟程序以保障人民基本權利，並以實體真實、法定程
    序與法和平性為其三大目的，對於具體刑罰權之存否，則以
    嚴格證明法則、傳聞法則等作為事實認定之基礎，並以嚴謹
    而慎重之正當法律程序確保實體正義；反觀行政裁決機關於
    道路交通違規事件對應受處分人所為之處罰，其法定性質既
    屬行政罰，道路交通違規事件之本質係屬行政事件，著毋庸
    議，而就行政事件之事物本質言，其具有權力規制作用性高
    、案件反覆且頻繁發生、法益侵益性較小等重要特徵，故其
    司法救濟如概以嚴謹而慎重之刑事訴訟程序為之，則與其本
    質尚有未盡相符之處，且準用雖係立法者之用法指示，惟仍
    須以準用者與被準用者事物本質相同或相類似之部分，方有
    比附援引之基礎，是刑事訴訟法於證據章所規定，舉如第15
    9條第1項之傳聞法則、第158條之2至第158條之4之證據排除
    法則及第 164條以下所規定之證據調查程序等，即與屬行政
    秩序罰之交通違規裁罰本質不合，應不在準用之列。再者，
    舉發通知單之製作乃警察或公路監理機關居於統治權之地位
    ，告發特定用路人違反道路交通管理處罰條例之具體行為所
    作成之單方行政行為，而受舉發人收受舉發通知單後，除自
    行依限履行該舉發通知單所科處之行政義務外，必須遵期到
    案陳述或聽候裁決，此對受舉發人而言，舉發通知單無疑已
    對其產生一定之作為義務，倘未履行此到場義務者，裁決機
    關得逕行裁決，進而影響其實體權利（如據此決定罰鍰科處
    之額度），是舉發通知單自屬行政程序法所定之行政處分（
    即學理上所謂之「暫時性行政處分」，另臺灣高等法院臺南
    分院94年度交抗字第 103號裁定亦同斯旨），然舉發通知單
    雖屬行政處分，但對受舉發人之權利義務尚未生終局之效果
    ，而須迨受舉發人自動履行該舉發通知單所科予之行政義務
    或裁決機關之裁決書作成後，受舉發人之權利義務受規制狀
    態始生終局而確定之法律效果。至該裁決書作成後，原舉發
    通知單對受舉發人所產生之權利義務規制作用，既已被裁決
    書取而代之，則該舉發通知單究係溯及自始失效，抑或裁決
    書作成後失其效力，仍應視裁決書是否維持舉發通知單之認
    事用法而定；亦即，裁決書如與原舉發通知單為同一內容之
    處分者，意謂該舉發通知單之認事用法俱屬無誤，依行政程
    序法第 125條規定，原舉發通知單應自裁決書作成之日起失
    其效力；倘若裁決書認原舉發通知單形式上或內容上有瑕疵
    ，惟該瑕疵並非明顯重大，亦非輕微而不影響舉發內容者，
    裁決機關如撤銷該舉發通知單並自為決定時，依行政程序法
    第 118條規定，該舉發通知單應溯及自始失其效力。準此，
    毋論裁決機關是否維持原舉發通知單之舉發程式及內容，該
    舉發通知單至遲應於裁決書作成時失其效力，是在法院受理
    道路交通聲明異議事件中，原舉發通知單本已失其行政處分
    之適格，遑論該舉發通知單有何行政處分適法性推定（即違
    反憲法法治國原則下之行政處分公定力或公信原則）或實質
    證據力之適用，惟該舉發通知單既屬親身執行交通勤務之警
    員或監理人員所製作，而非具職務例行性之書面陳述，故屬
    傳聞證據，然揆諸上揭說明，仍得作為法院認定受處分人有
    裁決書所載交通違規事實之證據。另依行政救濟程序舉證責
    任之分配，現今學說與實務已不採行政處分公定力理論，而
    係承認行政訴訟上當事人之法對等性觀念，認行政救濟程序
    之舉證責任分配，應採民事訴訟上舉證責任分配原則，87年
    10月28日修正公布之行政訴訟法第 136條同揭此旨，而明文
    準用民事訴訟法第 277條舉證責任分配之規定。申言之，行
    政訴訟之審理既採職權調查主義，並無證據提出責任，故所
    稱之舉證責任即係客觀舉證責任，乃指經法院審理結果，事
    實仍陷於真偽不明時，其有將事實不明轉化為終局法律效果
    及將事實無法證明之不利益分配於當事人間之功能，其既係
    法院在自由心證已無法竟認定事實之功時出現，故而當證明
    度要求愈高，法院之心證愈不易形成，舉證責任愈有其運作
    之空間，又負擔處分因有依法行政之要求，原則上應由行政
    機關負舉證責任，除非法律明文規定，否則舉證責任不能任
    意移轉予人民，惟為減輕行政機關舉證之困難，法院透過事
    實上推定、表見證明或當事人協力義務等之運用，使處分要
    件事實不致陷於真偽不明，避免舉證責任裁判，此並不違反
    舉證責任分配應事先抽象預定之法治國原則要求，是道路交
    通管理處罰條例第89條及道路交通案件處理辦法第 4條雖規
    定聲明異議事件之處理「準用」刑事訴訟法，然現今行政訴
    訟相關法制既已完備，且上開法文既明定為「準用」，則就
    與前揭舉證責任分配相抵觸部分，自不再準用之列，矧若依
    刑事訴訟法有關證據法則之規定，則行政機關就異議人有違
    規事實所須負之舉證證明度即應更高，而須達到一般人均能
    確信，且無合理懷疑之程度，此與道路交通事件具有行政事
    件之本質顯難謂相契合。質言之，行政機關對於用路人之行
    為有所處罰，必須先舉證證明行政機關業已履踐相關正當法
    律程序，且受處分人應受處罰之交通違規事實存在，惟行政
    機關對於前開應為舉證證明事項，非不得以依法執行交通勤
    務人員，依據調查人證之程序，使就其親歷事實提供不可替
    代之證明方法，倘異議人就行政機關已為相當證明之前開事
    項，猶主張欠缺主觀歸責條件或為其他抗辯，即須就其所辯
    提出反證，事屬當然。再參諸道路交通違規處罰事件所需之
    舉證狀態多稍縱即逝，且除當場以科學儀器取得證據資料外
    ，事後通常難以舉發人以外之其他證據方法還原現場真實狀
    態，而現場舉發之警員係代表國家執行道路交通安全與秩序
    之維護並就違規行為為告發等公權力之公務員，倘逕行否定
    其證人適格，恐有礙於真實之發現，且有悖於道路交通安全
    與秩序維護之目的，況以舉發警員為證人，不但得令其承擔
    具結之義務，異議人尚得對之行使對質詢問權。準此，現場
    舉發警員在法院受理道路交通聲明異議事件中，應仍具有證
    人之適格。又法院對其證言真實性之評價即證據證明力部分
    ，除如有充分事證足認該等執行公權力之公務員所認知之違
    規事實顯屬錯誤，或該等公務員執行職務時有違法失職等情
    事，得逕以該警員所見聞之事實不可憑信而不予採用外，法
    院本應依調查所得，而在論理法則、經驗法則下，為其證言
    證明力之評價，自不待言。
四、次按駕駛人駕駛車輛或行人在道路上，應遵守道路交通標誌
    、標線、號誌之指示、警告、禁制規定，並服從執行交通勤
    務之警察或依法令執行指揮交通及交通稽查任務人員之指揮
    。前項道路交通標誌、標線、號誌之指示、警告、禁制規定
    、樣式、標示方式、設置基準及設置地點等事項之規則，由
    交通部會同內政部定之；又汽車駕駛人，行經有燈光號誌管
    制之交岔路口闖紅燈者，處1,800元以上5,400元以下罰鍰；
    汽車駕駛人有前開規定之情形者，除依該條項處罰鍰外，並
    予記違規點數3點，道路交通管理處罰條例第4條、第53條第
    1 項、第63條第1項第3款分別定有明文。再按本條例之罰鍰
    基準、舉發或輕微違規勸導、罰鍰繳納、向處罰機關陳述意
    見或裁決之處理程序、分期繳納之申請條件、分期期數、不
    依限期繳納之處理、分期處理規定及繳納機構等事項之處理
    細則，由交通部會同內政部定之，道路交通管理處罰條例第
    第92條第 4項亦有明定。基此，依違反道路交通管理事件統
    一裁罰基準及處理細則第2條第2項所訂定之「違反道路交通
    管理事件統一裁罰標準表」規定，汽車駕駛人，行經有燈光
    號誌管制之交岔路口闖紅燈，小型車駕駛人於期限內繳納或
    到案聽候裁決者，處罰鍰2,700元，並記違規點數3點。而前
    揭細則第44條第 1項規定，違反道路交通管理事件行為人未
    依規定自動繳納罰鍰，或未依規定到案聽候裁決者，處罰機
    關即一律依標準表規定之金額處以罰鍰，此屬法律授權主管
    機關就裁罰事宜所訂定之裁量基準，其罰鍰之額度並未逾越
    法律明定得裁罰之上限，且寓有避免各行政機關於相同事件
    恣意為不同裁罰之功能，亦非法所不許。至行為人對主管機
    關之裁罰不服，法院就其聲明異議案件，如認原裁決有違法
    或不當之情事，縱行為人有未依指定到案日期或委託他人到
    案者，仍得為變更處罰之裁判，乃屬當然，此據司法院大法
    官著有釋字第511號解釋闡述甚明。
五、經查：
(一)證人即臺東縣警察局成功分局警員丙○○於97年10月23日本
    院調查中到庭具結證稱：「（問：96年 9月18日下午3時至4
    時間，你在何處作何事？）14時到16時間，要出門作交通稽
    查勤務」、「（問：當時你任職何單位？）成功分局交通事
    故小組」、「（問：當天下午 3時30分在何處作交通稽查？
    ）在成功鎮○○○路○路作交通稽查，並非定點稽查」、「
    （問：當天你們在中華路及太平路口，看到何狀況？）行經
    中華路快到太平路口時，中華路行向的號誌燈是綠燈，太平
    路西向東的號誌是紅燈，有 1輛車子沿太平路西向東在我們
    面前直行通過，我們隨行在後，認定其闖紅燈，按鳴喇叭，
    開警示燈，示意其停車，對方立即停下，我們先告知其違規
    情事，收取其行照、駕照，對方配合交出行照、駕照，就由
    我掣單告發。當時我負責填單，沒有注意被告發人有無說什
    麼」、「（問：當天被告發人是否就是在庭異議人？）是的
    」等語明確，核與證人即臺東縣警察局成功分局警員丁○○
    於97年10月23日本院調查中經隔離訊問後所具結證稱：「（
    問：96年 9月18日任職何單位？）成功分局交通事故處理小
    組」、「（問：當天下午3時至4時許，在何處作何事？）服
    交通稽查巡邏勤務，帶班巡佐」、「（問：當天下午 3時30
    分，你人在何處？）到了成功國小路口，中華路及太平路口
    ，我們行駛在中華路上」、「（問：當時行駛在中華路上時
    ，中華路與太平路口的交通號誌，情形為何？）行駛在中華
    路路口時，行向號誌是綠燈，要繼續前行時，在我們左方太
    平路路段，1 部小轎車紅燈到路口沒有減速或停車，由西向
    東，闖紅燈，我看到他闖紅燈，我當時是駕駛，有鳴喇叭向
    他示意，我們就右轉跟在他後面，開警示燈，鳴蜂鳴器長喇
    叭，攔檢後，就做開單動作，當時是丙○○填單。我們先告
    知駕駛者，因為他闖紅燈所以攔下他，他第一句話是說他沒
    有注意到他闖紅燈，我們告知闖紅燈，我們要依法告發，駕
    駛者有簽名，說要去監理站申訴」等語勾稽並無齟齬，復觀
    諸卷附臺東縣警察局成功分局97年10月3日成警交字第09700
    02514號函附舉發地點彩色照片4張所示之道路及周遭景物情
    形，可知本件攔查舉發異議人闖紅燈之警員丙○○、丁○○
    確實能輕易目睹前開路口渠等斯時行向車道之紅綠燈號誌，
    藉以瞭解該路口之燈光變化情形，益徵上開證人於舉發當時
    ，皆已目擊異議人駕車行經該路口闖紅燈，渠等所認知之事
    實並未有何違誤之處，所言亦與常情無悖，應非基於猜測或
    誤認而舉發異議人，再衡諸證人丙○○、丁○○為依法執行
    職務之警察，其執行公務時，本身即受有行政責任之監督，
    嗣以證人身分到庭具結作證，尤係以刑事責任擔保其證言之
    真實性，衡情當無為公務績效或其他原因而構詞誣賴異議人
    或以虛構之違規事實陷害之，因而自陷於行政懲處，甚至偽
    證罪責之理，且異議人亦未主張或陳明本件舉發警員丙○○
    、丁○○與其有何糾葛怨隙，另查閱卷內資料，並無任何積
    極證據堪以證明該等證人之前開陳述係屬虛偽不實，亦無何
    足以令人懷疑上開證人之證述為不可採之品性證據等事證存
    在，是前揭證人雖均為本件攔停、開單告發異議人交通違規
    之警員，然揆諸上開說明，渠等在本院受理本件道路交通聲
    明異議之事件中，仍具有證人之適格，且其所親身經歷而認
    知之事實尚非不可採信，自得採為本院判斷參酌之憑據。此
    外，復有臺東縣警察局東警交字第 T00000000號舉發通知單
    、臺東縣警察局成功分局96年10月24日成警交字第09600025
    69號函文、公路監理電子閘門－車號查詢汽車車籍等件附卷
    可資參佐，足認異議人於96年9月18日下午3時31分許，駕駛
    牌照號碼 P5-8686號自用小客車，沿臺東縣成功鎮○○路由
    西往東方向行駛，途經太平路與中華路交岔路口處，確有駕
    車行經有燈光號誌管制之交岔路口闖紅燈之違規行為，旋經
    執行交通稽查巡邏勤務之臺東縣警察局成功分局警員丙○○
    、丁○○當場攔停，並以臺東縣警察局東警交字第T0000000
    0 號舉發通知單掣單舉發，異議人則在該舉發通知單上簽名
    並收受之等事實，應屬信而有徵。
(二)異議人雖辯稱本件舉發當時，太平路上東向西車道之紅綠燈
    故障不亮，依道路交通標誌標線號誌設置規則第 205條規定
    ，交通號誌故障，縱然僅有 1面燈號故障，仍無法證明其有
    闖紅燈云云，惟依道路交通管理處罰條例第4條第2項規定所
    授權訂定之道路交通標誌標線號誌設置規則，其中第 2條、
    第193條、第198條、第221條第3款前段分別規定，號誌之設
    置目的，在於提供車輛駕駛人有關道路路況之警告、禁制、
    指示等資訊，以便利行旅及促進交通安全；號誌係一由電力
    運轉之交通管制設施，以紅、黃、綠 3色燈號或輔以音響，
    指示車輛停止、注意與行進，設於交岔路口或其他必要地點
    ；號誌主要包括燈頭、控制器、燈架及線路等。號誌燈頭係
    指懸掛在道路上空或設置於桿柱之號誌元件，主要由燈箱、
    罩簷、鏡面及發光模組等所構成。號誌控制器係設置於車道
    外之地面上，用以控制燈號之運轉。發光模組係指號誌燈頭
    內之發光元件，包含燈泡、發光二極體或其他材料；行車管
    制號誌佈設以能使各車道駕駛者均能清楚辨認為原則。而同
    規則第 201條第2款前段、第221條第1款、第2款復各別規定
    ，號誌燈面係作為控制單向交通之用，包括 1個或數個鏡面
    ，行車管制號誌應使車輛駕駛人在距停止線之左表列距離前
    能同時辨認兩個以上顯示相同燈號之燈面；行車管制號誌至
    少應有 1燈面設於遠端左側，且距近端停止線10公尺以上。
    如係以柱立式設置，應有 2燈面分設於遠端兩側；近端號誌
    應靠近停止線設置。查異議人於97年 7月24日本院調查時已
    供稱：「96年 9月18日下午3時31分，我開車，車號P5-8686
    ，行經太平路，我由西向東，到中華路交叉路口時，警察停
    車在中華路紅綠燈下面，我過去之後，警察攔下我，說我闖
    紅燈，我當時回頭看到對向即由東向西車道的紅綠燈是故障
    的，但故障的紅綠燈與西向東的紅綠燈是同 1支，但是它有
    兩面紅綠燈」、「紅綠燈有雙面，由西向東來看，號誌都是
    正常的，紅燈有亮，由東向西那一面則不正常，3 顆號誌燈
    都沒有亮」等語明確，核與證人丁○○於97年10月23日本院
    調查中具結證稱：「他有質疑紅綠燈是否壞掉，我們開單完
    後，有回到現場看……，他的行向是西向東，我們有作檢視
    ，西向東的2支3色號誌燈與系統秒數是正常，駕駛者所指號
    誌有問題者部分，並非是他當時的行向，燈罩有破裂，是東
    向西的號誌，但他的系統秒數是正常的」等語；證人丙○○
    於97年10月23日本院調查中到庭具結證稱：「我們開單後，
    發現西向東的 2支號誌燈是正常，東向西的號誌燈燈罩有破
    裂，有 1支綠燈沒有亮」等語互核相符，足認異議人前揭駕
    車違規闖紅燈當時行向即太平路由西往東車道上之紅綠燈佈
    設業已符合上開規定，且該紅綠燈控制器及線路斯時尚處於
    正常運作、控制之狀態，而該行向之兩燈面燈號均能正常顯
    示、發光，並依控制器所發送之訊號循序運轉變換燈光，殆
    無疑義。再查，證人甲○○於98年1月7日本院調查中具結證
    稱：「（問：你於96年 9月18日於何處任職？）臺東縣警察
    局，任職號誌維修工作」、「（問：對臺東縣成功鎮○○路
    與中華路交叉口之紅綠燈號誌，於96年 9月18日前後是否有
    任何定期維護、損壞、報修，或發包維護之紀錄？）有的，
    在96年度縣轄道路維修案子，有維護到上述路口」、「（問
    ：為何上述行路燈號誌，在該案件中需要維護？）因該號誌
    在成功鎮受海風侵蝕，而且達到換修年限，所以發包維修」
    、「（問：該案中該號誌的維修內容為何？）換裝控制器、
    線路這 2個比較主要的功能」、「（問：該號誌的燈面或是
    發光器材，有無損壞或更換？）沒有，燈面是正常的。只有
    控制主機換掉，但是在驗收時，燈面也會一併驗收是否正常
    ，如果不正常，就不得驗收」、「（問：控制主機有問題，
    是否會影響燈面？）若是其他燈面正常，而只有 1個損壞，
    可能是燈泡壞掉，但是號誌還是會正常運作。燈面不亮，一
    定是燈泡有問題，而非控制主機有問題，而且每個路口的同
    一行向一定會設置2面燈號互相輔助，如果1個壞掉，用路人
    還可以看另外 1個來指示行車」、「（問：上開維護案中，
    本件系爭路口的燈是何時施工？）96年8月3日簽辦，96年 9
    月20日施工維護，當天就完工並測試運轉。於96年10月 1日
    完工，聲請驗收」、「（問：96年 9月20日施工當天，你有
    無在現場？）有的，我負責監工」、「（問：你到現場時，
    尚未施工前，有無發現號誌有何問題？）沒有注意。直接動
    工，全面檢修」等語屬實，並有臺東縣警察局辦理96年度縣
    轄道路號誌維修案相關資料（參卷頁55-70 ）附卷可資佐憑
    ，可知臺東縣成功鎮○○路與中華路交岔路口之紅綠燈控制
    器及線路等設備，固有於96年 9月20日換裝維修，然該項號
    誌維修工程係因號誌設備已達換修年限所為之例行性維護，
    並非該處紅綠燈先前有何故障、運轉不正常等臨時性、突發
    性之原因，自難執此遽認該處紅綠燈號誌於本件舉發當時即
    96年9月18日下午3時31分許之燈號顯示或控制器等號誌組件
    有何故障或不正常情形，致使車道駕駛人無法清楚查悉、辨
    認該處之行車管制號誌，而無從接收該號誌所指示或禁制之
    資訊之情。至異議人所辯稱當時對向車道即太平路東向西車
    道之紅綠燈故障不亮，依道路交通標誌標線號誌設置規則第
    205條規定，交通號誌故障縱僅有1面燈號故障，仍無法證明
    其有闖紅燈乙事，查異議人於本件受舉發之時，係駕車行駛
    在太平路西向東之車道已如上述，而同路段東向西車道既非
    異議人違規當時駕車所行進之方向及車道，則該東向西車道
    之紅綠燈燈面是否故障不亮，實與其駕車行經該處交岔路口
    是否能清楚辨識該路口行向號誌所指示或禁制之資訊無涉，
    況依前揭道路交通標誌標線號誌設置規則第201條第2款規定
    ，號誌燈面僅係供作單向交通控制之用，該燈面之燈號顯示
    如有故障或其他不正常情形，除非此係起因於該號誌之控制
    器或線路故障，導致整座號誌之運轉、顯示失常外，倘僅係
    單面燈面之故障，應直接影響該燈面所控制之單向各車道用
    路人而已，對於同路口其他行向車道用路人有效接收該號誌
    所提供之相關道路路況禁制、指示等行車資訊尚無影響，亦
    即其他行向之車道用路人仍應各自依其所使用車道之號誌燈
    面燈光指示或禁制而行進、轉彎或停止，尚不得因非己行向
    車道之號誌燈面一有故障，即置此故障究係該燈面發光模組
    損壞，抑或係號誌控制器或線路失常，抑或另有他因於毋論
    ，逕謂駕駛人闖紅燈之違規行為應屬不罰，此理當屬甚明，
    異議人不反思己駕駛自用小客車闖紅燈將肇致自身及其他用
    路人可能之高度危險，猶以似是而非之觀念強詞奪理，容非
    法治社會所應有之正確態度。再者，道路交通標誌標線號誌
    設置規則第205條第1項係規定號誌控制器應能自動運轉，並
    具備手動操縱系統，同條第 2項則係對號誌管制器之時制運
    作及閃光操作而為規範，核皆非直接針對號誌燈面運轉設置
    所為之規制，然異議人仍徒執前詞置辯，顯係對道路交通標
    誌標線號誌設置規則第 205條之規定有所誤解，是其所辯，
    自非可採。另異議人固陳稱：「我事後當天約 4點半左右，
    我又回去看紅綠燈是否故障，西向東不正常，東向西也不正
    常」云云，復稱：「我的照片也是舉發當天下午3時快4時許
    所拍攝」云云，並提供彩色照片 6張，以圖自實其說（依原
    處分機關98年 1月16日高監東字第0980000546號函文所示，
    卷頁95之彩色照片 3張係異議人至原處分機關陳述意見時所
    提供），然觀諸卷頁54編號A、B及卷頁95編號D 之彩色照片
    所示，該路口之紅綠燈柱上方均已設置架空線，參以前開卷
    附臺東縣警察局辦理96年度縣轄道路號誌維修案相關資料之
    照片（參卷頁69），可知該處路口之紅綠燈係於96年 9月20
    日施工時，始有拉設架空線，之前則未設有架空線，益徵異
    議人上開所提供之彩色照片3張均係於96年9月20日以後所拍
    攝，該紅綠燈之燈面狀況並非本件舉發當日之實況，再觀諸
    卷頁54反面編號C及卷頁95編號E之彩色照片，其畫面內容皆
    模糊不清，難以辨識所拍攝之路口為何，而卷頁95編號F 之
    彩色照片固可認係96年 9月20日以前所攝得，然依此照片所
    示，仍無法確定其所拍攝之實際日期究竟為何，自難徒憑此
    等照片遽認異議人前揭所述屬實。是以，異議人空言否認上
    揭闖紅燈之違規行為，所辯皆無可信。
(三)異議人再辯稱太平路與中華路交岔路口處之紅綠燈平時係閃
    紅燈，其當時並未注意看紅綠燈即直行通過該處路口云云，
    惟按違反行政法上義務之行為非出於故意或過失者，不予處
    罰，行政罰法第 7條固定有明文，但應受行政罰之行為，僅
    須違反禁止規定或作為義務，而不以發生損害或危險為其要
    件者，推定為有過失，於行為人不能舉證證明自己無過失時
    ，即應受處罰，此亦有司法院大法官釋字第 275號解釋意旨
    可資參照，又駕駛人駕駛車輛在道路上，應遵守道路交通標
    誌、標線、號誌之指示、警告、禁制規定，此非但道路交通
    管理處罰條例第4條第1項定有明文，亦為一般使用汽車之民
    眾所已週知者，而異議人既自承其為二專畢業，智識程度自
    非在一般人之下，對此豈有不知之理，且異議人既已考領駕
    駛執照，並親自參與交通運作，本應知悉且有遵守上開規定
    之義務，是其有違反道路交通管理處罰條例第53條第 1項規
    定之闖紅燈行為，至屬灼然，縱異議人一時疏忽未察而為之
    ，揆諸上開說明，猶不得因此免除其應受行政處罰之責。
(四)異議人另辯稱其當時有向攔停之警員反應，警員應有發現該
    處紅綠燈業已故障，是其既已當場舉證，警員即應以勸導方
    式處理，而不應直接對其開單舉發云云。按內政部警政署為
    導正警員執法觀念，提升警員執法品質，俾利交通執行工作
    推展，乃依道路交通管理處罰條例第92條第3項（96年11月1
    日修正施行後，業已移置同條第 4項）之授權而訂定交通違
    規稽查與輕微違規勸導作業注意事項，其中除針對交通違規
    稽查之具體作法，要求執勤警員於執行攔停時，須要求違規
    行為人出示駕、行照及保險證，並應向違規行為人說明違規
    事實外，另針對道路交通管理處罰條例特定之違規條款及一
    定之違規事實，由舉發員警當場審視行為人之違規事實是否
    嚴重危害交通安全、秩序或發生交通事故，以及其違規情節
    是否輕微而以不舉發為適當。查本件舉發警員攔查異議人後
    ，業已告知其違規行為，業據證人丙○○、丁○○證述無訛
    ，而異議人確有前揭駕車闖紅燈之違規行為，亦如前述，然
    違反道路交通管理處罰條例第53條第 1項規定之闖紅燈行為
    ，並非屬前開注意事項所定得以輕微違規勸導之項目及條款
    ，又異議人駕駛汽車闖紅燈，實係因其未注意該路口行車管
    制號誌所致業如上述，並非因該處路口交通管制設施設置不
    明確、不清或規劃不當或受他物遮蔽，致違反該紅綠燈之行
    車禁制。是本件舉發警員未對異議人施以勸導，反而當場舉
    發，渠等執法嚴明，於法核無違誤，且無權力濫用之情形，
    異議人執詞指摘警員應以勸導取代舉發乙事，洵屬異議人之
    個人主觀意見，殊無足採。
(五)惟查，異議人於96年 9月18日當場簽名並收受前揭舉發通知
    單後，業已於該舉發通知單所載之應到案日期前即同年月29
    日到案陳述意見，此有上開舉發通知單、原處分機關於96年
    9 月29日收文之交通違規陳述單及查詢單及96年10月31日高
    監東字第0960012604號函文等件在卷可據，而依上開違反道
    路交通管理事件統一裁罰標準表規定，汽車駕駛人行經有燈
    光號誌管制之交岔路口闖紅燈，小型車駕駛人於期限內到案
    聽候裁決者，處罰鍰2,700 元。從而，原處分機關依道路交
    通管理處罰條例第53條第1項規定，從重裁處異議人罰鍰5,4
    00元，既未見其具體述明異議人有何顯應從重裁處之違規事
    實、違反情節或其他事由，亦未說明其不依上開違反道路交
    通管理事件統一裁罰標準表規定裁決之理由，顯見原處分機
    關之裁決有裁量濫用之瑕疵，參諸行政訴訟法第4條第2項規
    定，原處分於法即難謂合。
(六)綜上所述，異議人確有於前揭時、地，駕駛自用小客車行經
    有燈光號誌管制之交岔路口闖紅燈之違規行為，惟異議人既
    已依舉發通知單所載之應到案日期前到案陳述意見，並無有
    故意不依限到案之情形。從而，原處分機關逕依道路交通管
    理處罰條例第53條第1項之規定，從重裁處異議人5,400元之
    罰鍰，尚難認為允洽。異議人既未能提出對其有利之相關證
    據供本院調查，猶執前詞指摘原處分不當，求予撤銷，固無
    理由，惟原處分既有不當，自應由本院將原處分撤銷，並以
    異議人有違反道路交通管理處罰條例第53條第 1項規定之行
    為，依該條項及違反道路交通管理事件統一裁罰基準表之規
    定，裁處罰鍰2,700元，併依同條例第63條第1項第 3款予以
    記違規點數3點，而改諭知如主文第2項所示，以資適法。
六、據上論斷，應依道路交通管理處罰條例第87條第 2項、第89
    條，道路交通案件處理辦法第20條前段，裁定如主文。
中    華    民    國    98    年    2     月    27    日
                  交通法庭  法  官  劉正偉
                 以上正本證明與原本無異。
如不服本裁定，應於裁定送達後5日內向本院提出抗告狀（須附
繕本）。「切勿逕送上級法院」
                            書記官  王君雄
中    華    民    國    98    年    2     月    27    日


司法院資訊處製作；財團法人民間司法改革基金會備份。
